【裁判字號】    95,上訴,229
【裁判日期】    950428
【裁判案由】    毒品危害防制條例
【裁判全文】
臺灣高等法院刑事判決                 95年度上訴字第229號
上  訴  人
即  被  告  甲○○
上列上訴人因違反毒品危害防制條例案件，不服臺灣宜蘭地方法
院94年度訴字第376 號中華民國94年12月2 日第一審判決（起訴
案號：臺灣宜蘭地方法院檢察署94年度毒偵字第751 號；移送併
辦案號：臺灣基隆地方法院檢察署94年度毒偵字第2355號、第24
89號、第2890號），提起上訴，暨檢察官移送本院併案審理（臺
灣基隆地方法院檢察署94年度毒偵字第3181號、第3182號、95年
度毒偵字第131 號、第202 號），本院判決如下：
    主  文
原判決撤銷。
甲○○連續施用第一級毒品，處有期徒刑壹年，扣案如附表編號
1、4、6、9所示查獲之第一級毒品海洛因均沒收銷燬、扣案如附
表編號2、3、5、7、8、10 所示之物均沒收。又連續施用第二級
毒品，處有期徒刑陸月。應執行有期徒刑壹年肆月，扣案如附表
編號1、4、6、9所示查獲之第一級毒品海洛因均沒收銷燬、扣案
如附表編號2、3、5、7、8、10 所示之物均沒收。
    事  實
一、甲○○前因施用毒品案件，經臺灣基隆地方法院以93年度毒
    聲字第86號裁定送觀察、勒戒，認有繼續施用之傾向，復以
    93年度毒聲字第321 號裁定強制戒治後，而於94年3 月22日
    強制戒治完畢釋放，並經臺灣基隆地方法院檢察署檢察官於
    同日以94年度戒毒偵字第11號為不起訴處分確定。詎其猶不
    知悔改，明知海洛因、安非他命分別為毒品危害防制條例第
    2 條第2 項第1、2款所規定之第一、二級毒品，不得擅自施
    用，竟仍於前開強制戒治執行完畢釋放後五年內，為下列施
    用毒品之行為：
  (一)基於施用第一級毒品海洛因之概括犯意，自94年4 月初某日
    起，至95年1 月14日上午7、8時，在基隆市內之公園或火車
    站公廁內、火車站及愛四路某電玩店等處、宜蘭縣宜蘭運動
    公園廁所內、基隆市○○路○○路萬家福賣場內公廁等地，
    以將第一級毒品海洛因摻水置入針筒內，再注射右手臂血管
    之方式，連續施用第一級毒品海洛因多次。
  (二)另基於施用第二級毒品安非他命之概括犯意，自94年4 月初
    某日起，至95年1 月4 日為警採尿前回溯四日內某時止，在
    基隆市內之公園或火車站公廁內及其他不詳地點，以將第二
    級毒品安非他命放入玻璃球內用火燒烤，再吸食其所生煙霧
    之方式，連續施用第二級毒品安非他命多次。
二、嗣於下列時地分別為警查獲：
  (一)於94年4 月28日17時20分許，在基隆市中山區○○○路51巷
    171 號內、於94年8 月7 日1 時27分許，在基隆市警察局第
    二分局信六路派出所接受定期採尿送驗、於94年8 月28日17
    時50分許，在基隆市○○路77巷172 號5 樓頂之空屋內、於
    94年9 月12日18時許，在基隆市○○區○○路60號前，分別
    為警查獲，並於94年9 月12日18時許，扣得第一級毒品海洛
    因2 包（驗餘淨重0.27公克）及甲○○所有供施用第一級毒
    品海洛因所用之注射針筒2 支。
  (二)於94年11月24日19時55分許，在基隆市○○區○○路131 號
    前為警查獲，並扣得其所有之第一級毒品海洛因1 包（驗餘
    淨重0.32公克）；於94年11月25日14時30分許，在基隆市○
    ○區○○路151 巷2 號3 樓，因案通緝經警緝獲採尿送驗；
    於95年1 月4 日下午13時30分許，在基隆市○○路○○路口
    為警查獲，並扣得內有第一級毒品海洛因殘渣之殘渣袋1 個
    、甲○○所有供施用第一級毒品海洛因所用之注射針筒2 支
    ；95年1 月14日12時30分許，在基隆市○○路、調和街口再
    度為警查獲，並扣得第一級毒品海洛因2 包（驗餘淨重0.24
    公克）。
三、案經基隆市警察局第四分局、第二分局、第三分局報請臺灣
    基隆地方法院檢察署呈請臺灣高等法院檢察署檢察長令轉臺
    灣宜蘭地方法院檢察署檢察官偵查起訴及移送原審併辦；暨
    臺灣基隆地方法院檢察署移送本院併案審理。
    理  由
甲、程序方面：
    本件被告所犯者非為死刑、無期徒刑、最輕本刑為三年以上
    有期徒刑之罪，或高等法院管轄第一審案件，其於本院審判
    中，先就被訴及移送併辦之事實為有罪之陳述，經本院告知
    其簡式審判程序之旨，並聽取公訴人、被告之意見後，本院
    合議庭依刑事訴訟法第273條之1第1 項之規定，裁定以簡式
    審判程序進行審理。則依刑事訴訟法第273條之2規定，關於
    本案證據之調查，即不受第159 條第1 項、第161條之2、第
    161條之3、第163條之1及第164 條至第170 條規定之限制，
    合先敘明。
乙、認定犯罪事實所憑之證據及理由：
一、上揭犯罪事實，迭據被告甲○○於原審及本院審理時均坦承
    不諱。
二、被告歷次為警查獲後所採之尿液，經送檢驗結果，分別均呈
    現嗎啡、可待因、安非他命、甲基安非他命陽性反應，有臺
    灣檢驗科技股份有限公司2005/08/30濫用藥物尿液檢驗報告
    、臺灣尖端先進生技醫藥股份有限公司編號2005/05/13；編
    號2005/09/09；編號2005/09/23；編號2005/12/02濫用藥物
    檢驗報告、昭信科技顧問股份有限公司95年2 月13日、95年
    2 月22日濫用藥物尿液檢體檢驗報告在卷可稽（附於94年度
    毒偵字第1598號偵查卷第5 頁、94年度毒偵字第2890號偵查
    卷第9 頁、94年度毒偵字第3181號偵查卷第37頁、94年度毒
    偵字第3182號偵查卷第52頁、95年度毒偵字第131 號偵查卷
    第68頁、95年度毒偵字第202 號偵查卷第57頁及原審卷第36
    頁、第50頁）。
三、此外，復有為警於附表所載查獲時地查得之如附表編號1、4
    、6、9所示第一級毒品海洛因，及如附表編號2、3、5、7、
    8、10 所示被告自承係其所有供施用第一級毒品海洛因所用
    之物扣案可佐。另如附表編號1、4、9 所示之第一級毒品海
    洛因並經法務部調查局鑑驗屬實，有法務部調查局94年12月
    7 日調科壹字第320003238 號、95年2 月7 日調科壹字第32
    0003415 號及95年3 月6 日調科壹字第320003532 號等鑑定
    通知書附卷可稽（附於本院卷第28頁、第41頁及95年度毒偵
    字第202 號偵查卷第60頁）。
四、再者，被告前因施用毒品案件，經臺灣基隆地方法院以93年
    度毒聲字第86號裁定送觀察、勒戒，認有繼續施用之傾向，
    復以93年度毒聲字第321 號裁定強制戒治後，而於94年3 月
    22日強制戒治完畢釋放，並經臺灣基隆地方法院檢察署檢察
    官於同日以94年度戒毒偵字第11號為不起訴處分確定，亦有
    上開不起訴處分書、全國施用毒品案件紀錄表、法務部全國
    檢察官線上查詢刑案人犯在監所最新資料報表、臺灣高等法
    院被告前案紀錄表各乙件附卷可佐。
五、綜上，足徵被告上開自白確與事實相符，其於強制戒治執行
    完畢釋放後，五年內再犯本案連續施用第一級毒品、連續施
    用第二級毒品等犯行，事證明確，堪予認定。
丙、論罪之理由：
一、查海洛因、安非他命分別為毒品危害防制條例第2 條第2 項
    第1、2款所規定之第一、二級毒品，不得擅自施用，核被告
    施用海洛因、安非他命之行為，分別係犯毒品危害防制條例
    第10條第1 項之施用第一級毒品罪、同條第2 項之施用第二
    級毒品罪。其多次施用行為前後持有第一級毒品海洛因、第
    二級毒品安非他命之低度行為，分別為其施用之高度行為所
    吸收，均不另論罪。
二、被告各多次施用第一級毒品海洛因、第二級毒品安非他命之
    行為，均時間緊接，方法相同，各觸犯構成要件相同之罪名
    ，顯均係基於概括犯意反覆為之，應依連續犯之規定論以一
    罪，並依法加重其刑。
三、又其所犯上開連續施用第一級毒品罪及連續施用第二級毒品
    罪二罪間，犯意各別，行為互殊，應予分論併罰。
四、至公訴人雖僅就被告於94年4 月28日20時51分往前回溯24小
    時內施用第一級毒品海洛因一次、於94年4 月28日20時51分
    往前回溯96小時內施用第二級毒品安非他命一次之犯行，提
    起公訴，餘如事實欄所載自94年4 月初某日起至95年1 月14
    日晚上某時止之其他連續施用第一級毒品海洛因犯行、自94
    年4 月初某日起至95年1 月4 日為警採尿前回溯四日內某時
    止之其他連續施用第二級毒品安非他命犯行，起訴書均未論
    及，然被告已於本院審理時坦承該部分之犯行，且經檢察官
    分別移送原審及本院併案審理，本院復認此部分施用海洛因
    、安非他命犯行與已起訴之施用海洛因、安非他命犯行，分
    別有連續犯之裁判上一罪關係，均為起訴效力所及，應併予
    審理，附此敘明。
丁、撤銷改判之理由：
一、原審判決認被告犯連續施用第一級毒品及第二級毒品之罪事
    證明確，而予以論罪科刑固非無見，惟查：原審就被告自94
    年9 月11日後至95年1 月14日止，連續施用第一級毒品之犯
    行；就被告自94年9 月11日後至95年1 月4 日為警採尿前回
    溯四日內某時止，連續施用第二級毒品安非他命之犯行均未
    及審酌，尚未有洽。被告上訴意旨指摘此部分不當，並請求
    併予審理，為有理由，應由本院撤銷改判。
二、爰審酌被告素行、智識程度；犯罪之動機、目的、手段；前
    因施用毒品犯行經執行觀察勒戒及強制戒治完畢，仍不知悔
    改，復繼續沾染毒品惡習，其施用毒品行為對於自身及社會
    所造成之危害程度非輕；分別施用第一、二級毒品之犯罪態
    樣及施用次數、頻率；犯後坦承犯行，態度尚佳等一切情狀
    ，分別量處如主文所示之刑，並定其應執行刑，以示警懲。
    至於扣案如附表編號1、4、6、9所示第一級毒品海洛因，不
    問是否屬於被告所有，均依毒品危害防制條例第18條第1 項
    前段規定，宣告沒收銷燬之。另扣案如附表編號 2、3、5、
    7、8、10所示之物，均為被告所有，且為供施用第一級毒品
    海洛因所用之物，已據被告於供承明確，併依刑法第38條第
    1 項第2 款之規定宣告沒收。
三、至經警於94年11月25日14時30分許，在基隆市○○區○○路
    151 巷2 號3 樓所查扣之白粉2 包（94年度毒偵字第3181號
    所扣案者），經法務部調查局鑑驗結果，均未發現含法定毒
    品成份（合計淨重1.01公克），有該局95年2 月14日調科壹
    字第320003431 號鑑定通知書在卷可參（本院卷第40頁）。
    則該扣案白粉既非毒品，亦無證據證明係供被告施用毒品所
    用之物，是本院礙難為沒收之諭知，併此說明。
戊、適用之法律：
一、刑事訴訟法第369 條第1 項前段、第364 條、第273條之1第
    1 項、第299 條第1 項前段。
二、毒品危害防制條例第10條第1 項第2 項、第18條第1 項前段
    ，刑法第11條前段、第56條、第51條第5 款、第38條第1 項
    第2 款。
本案經檢察官呂光華到庭執行職務。
中    華    民    國    95    年    4     月    28    日
                  刑事第十七庭審判長法  官  陳貽男
                                    法  官  高明哲
                                    法  官  許仕楓
以上正本證明與原本無異。
如不服本判決，應於收受送達後十日內向本院提出上訴書狀，其
未敘述上訴之理由者，並得於提起上訴後十日內向本院補提理由
書狀（均須按他造當事人之人數附繕本）。
                                    書記官  劉貞達
中    華    民    國    95    年    5     月    1     日
附表
┌──┬───────┬───────┬────────┐
│編號│   扣案物品   │   查獲時地   │   偵查案號     │
├──┼───────┼───────┼────────┤
│1   │海洛因2 包合計│94年9 月12日18│臺灣基隆地方法院│
│    │驗餘淨重0.27公│時許，在基隆市│檢察署94年度毒偵│
│    │克            │仁愛區○○路60│字第2489號      │
│    │              │號前          │                │
├──┼───────┼───────┼────────┤
│2   │包裝上開海洛因│同上          │同上            │
│    │之塑膠袋2 只  │              │                │
├──┼───────┼───────┼────────┤
│3   │注射海洛因所用│同上          │同上            │
│    │之注射針筒2 支│              │                │
├──┼───────┼───────┼────────┤
│4   │海洛因1 包驗餘│94年11月24日19│臺灣基隆地方法院│
│    │淨重0.32公克  │時55分許，在基│檢察署94年度毒偵│
│    │              │隆市仁愛區南榮│字第3182號      │
│    │              │路131 號前    │                │
├──┼───────┼───────┼────────┤
│5   │包裝上開海洛因│同上          │同上            │
│    │之塑膠袋1 只  │              │                │
├──┼───────┼───────┼────────┤
│6   │殘渣袋內之海洛│95年1 月4 日下│臺灣基隆地方法院│
│    │因殘渣        │午13時30分許，│檢察署95年度毒偵│
│    │              │在基隆市○○路│字第131 號      │
│    │              │培德路口      │                │
├──┼───────┼───────┼────────┤
│7   │注射海洛因所用│同上          │同上            │
│    │之注射針筒2 支│              │                │
├──┼───────┼───────┼────────┤
│8   │包裝上開海洛因│同上          │同上            │
│    │殘渣之塑膠袋1 │              │                │
│    │只            │              │                │
├──┼───────┼───────┼────────┤
│9   │海洛因2 包合計│95年1 月14日12│臺灣基隆地方法院│
│    │驗餘淨重0.24公│時30分許，在基│檢察署95年度毒偵│
│    │克            │隆市○○路、調│字第202 號      │
│    │              │和街口        │                │
├──┼───────┼───────┼────────┤
│10  │包裝上開海洛因│同上          │同上            │
│    │之塑膠袋2 只  │              │                │
└──┴───────┴───────┴────────┘
附錄本案論罪科刑法條全文
毒品危害防制條例第10條：
施用第一級毒品者，處六月以上五年以下有期徒刑。
施用第二級毒品者，處三年以下有期徒刑。


司法院資訊處製作；財團法人民間司法改革基金會備份。
